ACORDAO-COMPLETO-2352627

ACÓRDÃO 3742/2019 ATA 15/2019 - PRIMEIRA CÂMARA

VISTOS, relatados e discutidos estes autos que tratam de pedido de reexame interposto pelo Sr. Haroldo de Figueiredo Diniz contra os termos do Acórdão 15670/2018-TCU-Primeira Câmara, por meio do qual esta Corte de Contas considerou ilegal o ato de aposentadoria emitido em favor do recorrente; 
ACORDAM os ministros do Tribunal de Contas da União, reunidos em Sessão da 1ª Câmara, ante as razões expostas pelo relator e com fundamento nos arts. 33 e 48 da Lei 8.443/1992, em: 
9.1. conhecer do pedido de reexame para, no mérito, negar-lhe provimento, mantendo-se inalterado o acórdão recorrido;
9.2. dar ciência desta deliberação ao recorrente e à Universidade Federal da Paraíba.

Pedido de reexame interposto contra decisão desta Corte de Contas que julgou ilegal ato de aposentadoria emitido em favor do recorrente.

Primeira Câmara

Universidade Federal da Paraíba.

3. Recorrente: Haroldo de Figueiredo Diniz (XXX.350.464-XX).

13.1. Ministros presentes: Walton Alencar Rodrigues (Presidente), Benjamin Zymler, Bruno Dantas e Vital do Rêgo (Relator).
13.2. Ministro-Substituto presente: Weder de Oliveira.

VITAL DO RÊGO

Ministro Bruno Dantas.

Adoto como relatório, com os devidos ajustes de forma, a instrução elaborada no âmbito da Secretaria de Recursos (peça 31) , com a qual se manifestou de acordo o corpo gerencial daquela unidade técnica especializada (peça 32) a seguir transcrita:
INTRODUÇÃO
1.	Trata-se de pedido de reexame interposto pelo Sr. Haroldo de Figueiredo Diniz, ex-servidor da Universidade Federal da Paraíba, contra o Acórdão 15670/2018-TCU-Primeira Câmara (peça 18) .
1.1. A deliberação recorrida apresenta o seguinte teor:
VISTOS, relatados e discutidos estes autos de aposentadoria concedida no âmbito da Universidade Federal da Paraíba;
ACORDAM os Ministros do Tribunal de Contas da União, reunidos em sessão da Primeira Câmara, diante das razões expostas pelo Relator, e com fundamento no art. 71, incisos III e IX, da Constituição Federal de 1988, c/c os arts. 1º, inciso V, 39, inciso II, e 45 da Lei 8.443/1992, e ainda com os arts. 260, § 1º, e 262 do Regimento Interno/TCU, em:
9.1. considerar ilegal a aposentadoria de Haroldo de Figueiredo Diniz (XXX.350.464-XX) , negando o registro ao ato correspondente;
9.2. dispensar o ressarcimento das quantias indevidamente recebidas de boa-fé (enunciado 106 da súmula da jurisprudência predominante do TCU) ;
9.3. determinar à Universidade Federal da Paraíba que:
9.3.1. no prazo de 15 (quinze) dias, faça cessar os pagamentos referentes a FC judicial, decorrentes do ato ora considerado ilegal, sob pena de responsabilidade solidária da autoridade administrativa omissa;
9.3.2. no prazo de 30 (trinta) dias, emita novo ato que contemple a correção, nos proventos do interessado, do valor da parcela decorrente da incorporação de quintos de FC, considerando, como critério de cálculo, o comando previsto no item 9.1.2 do Acórdão 835/2012-TCU-Plenário; 
9.3.3. no prazo de 15 (quinze) dias, dê ciência do inteiro teor desta deliberação ao interessado, esclarecendo-lhe que o efeito suspensivo proveniente da interposição de recurso não o exime da devolução dos valores percebidos indevidamente após a notificação sobre o presente acórdão, em caso de não provimento do recurso porventura impetrado;
9.3.4. no prazo de 30 (trinta) dias, informe ao TCU as medidas adotadas, sem prejuízo de encaminhar comprovante sobre a data em que o interessado tomou conhecimento do contido no item anterior;
9.4. determinar à Secretaria de Fiscalização de Pessoal que monitore o cumprimento das diretrizes ora endereçadas à Universidade Federal da Paraíba;
9.5. dar ciência deste acórdão à Universidade Federal da Paraíba (grifos acrescidos) .
HISTÓRICO
2.	A aposentadoria do recorrente foi julgada ilegal em virtude do pagamento de gratificação pelo exercício de função (quintos) em valor acima do devido.
2.1. No que tange aos quintos auferidos com base na Portaria-MEC 474/1987, este Tribunal tem entendimento pacificado no sentido de que é legítima sua incorporação, ressalvando, contudo, que os parâmetros de cálculo ali fixados somente se aplicam até o advento da Lei 8.168/1991, que fixou novas bases de retribuição para as antigas Funções Comissionadas (FC's) previstas na sobredita portaria, transformando-as em Funções Gratificadas (FG's) e Cargos de Direção (CD's) .
2.2. Nesse quadro, não se admite a inclusão, na base de cálculo da vantagem, de reajustes e rubricas criadas posteriormente à Lei 8.168/1991, uma vez que não se reconhece direito adquirido a regime de vencimentos, conforme jurisprudência do Supremo Tribunal Federal (RE 241.884/ES) .
2.3. Assim, cumpre salientar o entendimento sedimentado nos termos do Acórdão 835/2012-TCU-Plenário, ocasião em que foram fixados os seguintes parâmetros para o cálculo da incorporação aqui discutida:
9.1.1. para os servidores que não ajuizaram ações judiciais ou para os que o fizeram mas não lograram êxito, em decisão transitada em julgado, efetue o pagamento das parcelas de quintos com amparo na Portaria MEC nº 474/87, desde que tenham iniciado o seu exercício até 31/10/1991, sob a forma de VPNI, ajustando-se o valor da parcela ao que era devido em 1º/11/1991, data de eficácia da Lei nº 8.168/1991, devidamente atualizado, desde então, exclusivamente pelos reajustes gerais concedidos ao funcionalismo, conforme preceitua o § 1º do art. 15 da Lei nº 9.527/1997;
9.1.2. para os servidores que obtiveram decisões judiciais favoráveis transitadas em julgado, confirmadas em grau de recurso, recalcule os quintos de FCs adequando o valor nominal às condições deferidas na sentença, de modo que a quantia inicial seja apurada na data da publicação do provimento jurisdicional de 1º grau e, a partir daí, transformada em VPNI, atualizada exclusivamente pelos reajustes gerais concedidos ao funcionalismo, conforme preceitua o § 1º do art. 15 da Lei nº 9.527/1997.
2.4. No caso do recorrente, a parcela relativa aos quintos refere-se à incorporação de 5/5 de FC-6 e, pela tabela correta, ele teria direito a receber o valor de R$ 3.975,72 e não os R$ 9.686,77 pagos atualmente, circunstância que atraiu a chancela de ilegalidade ao ato examinado.
ADMISSIBILIDADE
3. Reitera-se o exame de admissibilidade contido na peça 25 do SAR/Serur, em que se propôs o conhecimento do recurso, nos termos do artigo 48 da Lei 8.443/1992, c/c os artigos 285 e 286, parágrafo único, do RI/TCU, suspendendo-se os efeitos dos subitens 9.1, 9.3.1 e 9.3.2 do Acórdão 15670/2018-TCU-Primeira Câmara, em relação ao recorrente. Observa-se que o Excelentíssimo Senhor Ministro Vital do Rêgo, mediante despacho de peça 28, concordou com a análise desta unidade técnica.
MÉRITO
4. Delimitação
4.1. Constitui objeto do presente pedido de reexame definir se:
	a) houve violação ao princípio da irredutibilidade de vencimentos;
	b) houve a incidência da prescrição;
	c) houve a incidência da decadência;
	d) houve violação à coisa julgada.
5. Do princípio da irredutibilidade de vencimentos
5.1. O recorrente aduz que teria havido violação ao princípio da irredutibilidade de vencimentos, com base nos seguintes argumentos:
5.2. O legislador constituinte de 1988 estendeu a todo o funcionalismo a garantia constitucional da irredutibilidade dos vencimentos, haja vista sua característica alimentar.
Análise:
5.3. No que tange a uma possível violação ao princípio da irredutibilidade salarial, destaca-se, ainda, que, de acordo com o e. STF, não há óbice à redução de proventos caso alguma parcela/vantagem esteja sendo paga ao arrepio da lei, nos termos do entendimento proferido no âmbito do MS 25.552, de relatoria da Ministra Cármen Lúcia, verbis: 
EMENTA: MANDADO DE SEGURANÇA. ATO DO TRIBUNAL DE CONTAS DA UNIÃO. APOSENTADORIA DE MAGISTRADO.[...]. DECADÊNCIA ADMINISTRATIVA E OFENSA AO PRINCÍPIO DA IRREDUTIBILIDADE DE SALÁRIOS NÃO CONFIGURADAS. [...]3. O Supremo Tribunal Federal pacificou entendimento de que, sendo a aposentadoria ato complexo, que só se aperfeiçoa com o registro no Tribunal de Contas da União, o prazo decadencial da Lei n. 9.784/99 tem início a partir de sua publicação. Aposentadoria do Impetrante não registrada: inocorrência da decadência administrativa. 4. A redução de proventos de aposentadoria, quando concedida em desacordo com a lei, não ofende o princípio da irredutibilidade de vencimentos. Precedentes. 5. Segurança denegada (grifos acrescidos) .
5.4	. Assim, opina-se pela rejeição dos argumentos apresentados pelo recorrente.
6. Da prescrição
6.1. O recorrente aduz que teria havido a incidência da prescrição, com base nos seguintes argumentos:
6.2. O ente público possui, como regra legal, a faculdade de rever seus atos administrativos dentro de cinco anos, sob pena de, não o fazendo nesse aprazamento legal, precluir o direito de autotutela em outra oportunidade.
Análise:
6.3. Cabe lembrar que a sedimentada jurisprudência da Suprema Corte é no sentido de classificar como ato complexo a concessão de aposentadoria, reforma ou pensão, consoante os seguintes julgados (RMS 3881/SP, MS 19875/DF, RE 195861/ES e MS 23665/DF) .
6.4. Assim, sendo o ato de aposentadoria e/ou pensão complexo, este somente passa a estar plenamente formado (perfeito) , válido (aferição da legalidade com reflexo de definitividade perante a Administração) e eficaz (plenamente oponível a terceiros, deixando de apresentar executoriedade provisória) quando recebe o registro pela Corte de Contas. Tal entendimento decorre do disposto no inciso III do art. 71 da Constituição Federal, que estabelece que compete ao Tribunal de Contas da União apreciar, para fins de registro, a legalidade dos atos de admissão, assim como a concessão de aposentadoria, reforma ou pensão.
6.5. Nessa perspectiva, impõe-se reconhecer que referidos atos possuem natureza precária, razão pela qual, até que haja o efetivo julgamento e o consequente registro pela Corte de Contas, não há que se falar em direito adquirido, ato jurídico perfeito, proteção da confiança, irredutibilidade dos proventos ou violação da dignidade da pessoa humana, tendo em vista a ausência de aperfeiçoamento e definitividade dos atos.
6.6. A propósito do tema, colaciona-se entendimento esposado pela Corte Constitucional ao decidir no âmbito do RE-195.861/ES:
APOSENTADORIA - ATO ADMINISTRATIVO DO CONSELHO DA MAGISTRATURA - NATUREZA - COISA JULGADA ADMINISTRATIVA - INEXISTÊNCIA. O ato de aposentadoria exsurge complexo, somente se aperfeiçoando com o registro perante a Corte de Contas. Insubsistência da decisão judicial na qual assentada, como óbice ao exame da legalidade, a coisa julgada administrativa. (grifos acrescidos) 
6.7. No caso em apreço, não houve o respectivo registro em razão da constatação de ilegalidade no ato, o que afasta, por si só, a presunção de legitimidade dos atos administrativos que concederam os benefícios à recorrente, não havendo, assim, que se falar em violação dos princípios da segurança jurídica, da proteção da confiança, do direito adquirido e da dignidade da pessoa humana. 
6.8. É dizer: enquanto o ato de concessão de aposentadoria não receber o correspondente registro no TCU, não há que se falar em prescrição ao direito de autotutela da Administração Pública.
6.9. Por conseguinte, opina-se pela rejeição dos argumentos apresentados pelo recorrente.
7. Da decadência
7.1. O recorrente aduz que teria havido a decadência, com base nos seguintes argumentos:
7.2. A Lei 9.784/1999, em seu art. 54, estatui que o Administrador decai de seu direito à revisão após 5 anos, salvo se comprovada má fé.
Análise:
7.3. Sobre a decadência do poder/dever de a Administração rever os seus próprios atos e o exercício do controle externo por parte deste Tribunal, impende mencionar que o Supremo Tribunal Federal já se pronunciou acerca da não incidência da decadência administrativa, em face da inaplicabilidade do art. 54 da Lei 9.784/1999, aos processos por meio dos quais o TCU exerce sua competência constitucional de controle externo, prevista no inciso III do art. 71 da Constituição Federal, consoante entabulado no MS 24.859, verbis:
EMENTA: CONSTITUCIONAL. ADMINISTRATIVO. PENSÃO. T.C.U.: JULGAMENTO DA LEGALIDADE: CONTRADITÓRIO. PENSÃO: DEPENDÊNCIA ECONÔMICA.
I. - O Tribunal de Contas, no julgamento da legalidade de concessão de aposentadoria ou pensão, exercita o controle externo que lhe atribui a Constituição Federal, art. 71, III, no qual não está jungindo a um processo contraditório ou contestatório. Precedentes do STF. 
II. - Inaplicabilidade, no caso, da decadência do art. 54 da Lei 9.784/99. 
III. - Concessão da pensão julgada ilegal pelo TCU, por isso que, à data do óbito do instituidor, a impetrante não era sua dependente econômica. 
IV. - MS indeferido. (destaque acrescido) 
7.4. Ainda, com essa mesma orientação, vem à balha manifestação do Ministro Marco Aurélio, ao apreciar o MS 27.966:
Quanto ao prazo previsto no artigo 54 da Lei nº 9.784/99, relativamente à revisão de atos administrativos, os pronunciamentos desta Corte são reiterados no sentido de não ser aplicável a ato complexo como é o da aposentadoria, vale dizer, fica afastado quando se faz em jogo a atuação do Tribunal de Contas da União, iniludivelmente também administrativa, apreciando o cálculo dos proventos da aposentadoria para homologá-la ou não - precedentes: Mandados de Segurança nº 24.997-8/DF, 25.090-9/DF e 25.192-1/DF, relatados pelo Ministro Eros Grau, com acórdãos publicados no Diário da Justiça de 1º de abril de 2005 - os concernentes aos dois primeiros - e 6 de maio de 2005, respectivamente. 
7.5. Nesse sentir, este Tribunal editou a Súmula 278, que traz:
Os atos de aposentadoria, reforma e pensão têm natureza jurídica de atos complexos, razão pela qual os prazos decadenciais a que se referem o § 2º do art. 260 do Regimento Interno e o art. 54 da Lei nº 9.784/99 começam a fluir a partir do momento em que se aperfeiçoam com a decisão do TCU que os considera legais ou ilegais, respectivamente.
7.6. Por conseguinte, descabe invocar o art. 54 da Lei 9.784/1999 quando a questão versar acerca da apreciação de atos sujeitos a registro e regulados, integral ou subsidiariamente, por lei específica, no caso a Lei 8.443/1992. Nesse sentido, v.g., é de se citar os seguintes julgados do STF: MS 25.440, MS 25.256, MS 25.192, MS 24.997 e MS 25.090.
7.7. Assim, propõe-se a rejeição do argumento apresentado pelo recorrente.
8. Da coisa julgada
8.1. O recorrente aduz que a decisão ora recorrida viola a coisa julgada, com base nos seguintes argumentos:
8.2. A coisa julgada está relacionada com a sentença judicial, sendo a mesma irrecorrível, ou seja, não admite a interposição de qualquer recurso, tornado esta, assim imutável.
8.3. Nesse sentido, resta resguardado o direito de receber os quintos de FC incorporados no valor atual, uma vez que o MS 0003926-02.2010.4.05.8200 anulou a Carta-Circular 2/2010 - GAB/SRH, determinando a impossibilidade de redução da vantagem e assegurando percepção da referida vantagem com base nos valores que vinha recebendo anterior à notificação (Carta-Circular 2/2010 - GAB/SRH) . Isso tem como objetivo dar segurança jurídica às decisões judiciais e evitar que os conflitos se perpetuem no tempo.
Análise:
8.4. Observa-se que, na decisão transitada em julgado (peça 22, p. 92-121) , consta como ré a Universidade Federal da Paraíba. Assim, ad argumentandum tantum, ainda que a Procuradoria Federal da UFPB - órgão integrante da Advocacia Geral da União -, tenha eventualmente representado ex lege a Universidade, não defendeu interesse da União.
8.5. Assim, a coisa julgada oriunda da deliberação em testilha não vincula a União, tampouco o TCU. Nesse sentido, vem à baila a doutrina de Daniel Amorim Assumpção Neves:
a eficácia inter partes justifica-se em razão dos princípios da ampla defesa e do contraditório, não sendo plausível que a sentença de mérito torne-se imutável e indiscutível para sujeito que não participou do processo (grifos acrescidos) (in Manual de Direito Processual Civil, São Paulo: Editora Método, 3ª ed. p. 538) .
8.6. Nesse quadro, entende-se que a referida decisão judicial não tem o condão de afetar a decisão proferida por esta Corte de Contas, não havendo sequer que se cogitar em suposta violação da coisa julgada ou de descumprimento de decisão judicial por parte deste Tribunal, já que a condenação da UFPB não vincula a União, que não foi parte no processo, além de serem diversas as causas de pedir próxima e remota deduzidas em juízo e os fundamentos adotados por esta Egrégia Corte de Contas.
8.7. Nessa ordem de ideias, deve ser mantido o julgamento pela ilegalidade da presente aposentadoria.
8.8. Por conseguinte, opina-se pela rejeição do argumento apresentado pelo recorrente.
CONCLUSÃO
9.	Diante do exposto, conclui-se:
	a) não houve violação ao princípio da irredutibilidade de vencimentos;
	b) não houve a incidência da prescrição;
	c) não houve a incidência da decadência;
	d) não houve violação à coisa julgada.
9.1. Ex positis, opina-se pela negativa de provimento do presente pedido de reexame.
PROPOSTA DE ENCAMINHAMENTO
10.	Diante do exposto, com base no art. 48 da Lei n. 8.443/92, submete-se o presente processo à consideração superior, propondo a adoção das seguintes medidas:
	a) conhecer do pedido de reexame e, no mérito, negar-lhe provimento;
	b) cientificar o recorrente e os demais interessados do acórdão que vier a ser prolatado, ressaltando-se que o relatório e o voto que o acompanharem podem ser consultados no endereço www.tcu.gov.br/acordaos, no dia seguinte ao de sua oficialização.
2.	O Ministério Público, representado nos autos pela Procuradora-Geral Dra. Cristina Machado da Costa e Silva, manifestou-se de acordo com a proposição da unidade técnica (peça 33) . 
	É o Relatório.

não há.

Procuradora-Geral Cristina Machado da Costa e Silva.

APOSENTADORIA. INCORPORAÇÃO DE QUINTOS, COM BASE NO QUE DISPUNHA A PORTARIA MEC 474/1987 E COM FUNDAMENTO EM DECISÃO JUDICIAL TRANSITADA EM JULGADO, NA QUAL A UNIÃO NÃO FOI PARTE. ILEGALIDADE. PEDIDO DE REEXAME. ARGUMENTOS INSUFICIENTES PARA ALTERAR O ACÓRDÃO RECORRIDO. NEGATIVA DE PROVIMENTO.

APOSENTADORIA (APOS)

Secretaria de Recursos (Serur).

Aprecia-se, nesta oportunidade, pedido de reexame interposto por Haroldo de Figueiredo Diniz contra o Acórdão 15670/2018-TCU-Primeira Câmara, por meio do qual esta Corte de Contas considerou ilegal ato de aposentadoria emitido em favor do recorrente em virtude da percepção de quintos auferidos com base na Portaria-MEC 474/1987, em desacordo com o entendimento consolidado no Acórdão 835/2012-TCU-Plenário.
Em síntese, o recorrente argumentou em suas razões que o TCU não poderia considerar ilegal sua aposentadoria, em razão de incidir, para a Corte de Contas, a decadência prevista no art. 54 da Lei 9.784/1999. Além disso, argumentou que teria havido violação aos princípios da segurança jurídica, da irredutibilidade remuneratória e da coisa julgada.
A Serur propõe conhecer do recurso e, no mérito, negar a ele provimento. A unidade técnica, após analisar os argumentos apresentados pelo recorrente, formulou as seguintes conclusões: a) não incide a decadência do poder/dever do TCU para apreciar, pela ilegalidade, a aposentadoria do recorrente, uma vez que o Supremo Tribunal Federal (STF) firmou entendimento no sentido de que o art. 54 da Lei 9.784/1999 não se aplica aos processos nos quais se aprecia a legalidade de atos de pessoal; b) não houve violação aos princípios da segurança jurídica, da coisa julgada e da irredutibilidade remuneratória, já que o ato de aposentadoria é de natureza complexa, aperfeiçoando-se apenas pelo registro conferido pelo TCU, fato que, no caso concreto, não ocorreu. 
O Ministério Público junto ao TCU, em sua manifestação regimental, acompanhou a proposta da unidade técnica.
-II-
Quanto à admissibilidade, ratifico o entendimento já externado no despacho de peça 28, no sentido de que o recurso seja conhecido, uma vez preenchidos os requisitos de admissão que regem a espécie.
No tocante ao mérito do apelo, registro minha concordância integral com a proposta alvitrada pela Secretaria de Recursos, aquiescida pela manifestação do MPTCU, razão pela qual adoto como minhas razões de decidir os pareceres precedentes por seus próprios fundamentos, valendo-me, para tanto, da técnica de motivação per relationem, sem prejuízo de tecer os breves comentários que se seguem.
Em relação à irregularidade que maculou o registo, qual seja, o pagamento de quintos auferidos com base na Portaria-MEC 474/1987, observo que o entendimento desta Corte de Contas é no sentido de ser legítima tal incorporação, ressalvando-se que os parâmetros de cálculo fixados na referida portaria somente se aplicam até o advento da Lei 8.168/1991, norma que fixou novas bases de retribuição para as antigas Funções Comissionadas (FC's) previstas na sobredita portaria, transformando-as em Funções Gratificadas (FG's) e Cargos de Direção (CD's) . Portanto, não se admite, como ocorreu no caso em análise, a inclusão, na base de cálculo da vantagem, de reajustes e rubricas criadas posteriormente à Lei 8.168/1991, já que, de acordo com a jurisprudência do Supremo Tribunal Federal, não há direito adquirido a regime de vencimentos.
No que diz respeito à decadência prevista no art. 54 da Lei 9.784/1999, não há reparos a fazer nas conclusões formuladas pela Serur. Nessa senda, convém mencionar que o Supremo Tribunal Federal reconhece que a decadência não ocorre contra decisão do TCU que nega registro a ato de admissão, aposentadoria, reforma e pensão. Isso porque, referidos atos, também chamados de "atos sujeitos a registro", se enquadram na categoria de "ato complexo". 
Também não há que se falar em violação dos princípios da segurança jurídica e da irredutibilidade remuneratória porquanto os atos de aposentadoria, tidos por complexos, formam-se em caráter precário a partir da emissão pelo gestor competente, completando-se definitivamente tão somente após o registro pelo TCU, fato que, no caso em questão, não ocorreu.
Por fim, no que diz respeito a coisa julgada formada a partir do Mandado de Segurança 0003926-02.2010.4.05.8200/JF-PB, que impediria, em tese, o ajuste da vantagem, entendo que não assiste razão ao recorrente. Nesse sentido, observo que o referido argumento já havia sido exaustivamente enfrentado pelo Min. Bruno Dantas, no voto condutor do acórdão recorrido, cujo trecho pertinente transcrevo a seguir:
9. A UFPB já havia alterado a forma de cálculo dos quintos incorporados e reduzido os valores dos quintos. Inconformado com essa redução, o interessado buscou amparo junto ao judiciário, que, no âmbito do Mandado de Segurança 96.6251-0/JF-PB, lhe deu sentença favorável para evitar a alteração dos pagamentos e que já transitou em julgado. Após outras alterações de cálculo dos quintos pela UFPB, o interessado buscou novamente o judiciário que, por intermédio dos Mandados de Segurança 2006.6895-0/JF-PB e 2007.82.00.010642-6/JF-PB, lhe assegurou a manutenção dos valores recebidos. 
10. Por fim, em 2010, após ter sido notificado que teria redução nos quintos, o interessado ingressou com o Mandado de Segurança 0003926-02.2010.4.05.8200/JF-PB, que lhe foi favorável tanto em liminar, quanto na sentença e em julgamento de recurso pelo Tribunal Regional Federal da 5ª Região. A decisão já se encontra transitada em julgada. 
11. Ao compulsar o teor do referido aresto, verifico que o fundamento foi a decadência do direito da UFPB de rever seus próprios atos, por força do art. 54 da Lei 9.784/1999, conforme se depreende do seguinte trecho do aresto em comento: 
"À primeira vista, parece-me plausível a alegação sobre a decadência que teria se operado em face da UFPB de rever o valor da vantagem em discussão e, em consequência, de efetuar a reposição ao erário, uma vez que, nos termos da Carta-Circular nº 02/2010-GAB/SRH/UFPB, de 05.05.2010 (fls. 40/41 e 43/44) , e fichas financeiras (fls. 47/78) , o período em referência vai de setembro/2004 a agosto/2009, no qual teria sido paga indevidamente a vantagem funcional, decorridos mais de cinco anos contados de setembro/2004 até a expedição da referida Carta, operando-se, assim, a decadência prevista no artigo 54, § 1º, da Lei nº 9.784/1999, a qual tem em foco a estabilidade das relações jurídicas no tempo." 
12. Ocorre que o Supremo Tribunal Federal tem jurisprudência assentada (MS 24.997-8/DF, MS 24.958-7/DF e MS 25.015-1/DF) , acompanhada pelo TCU (Súmula 278) , no sentido de que o ato de aposentadoria, reforma ou pensão, por sua natureza complexa, somente se aperfeiçoa com o exame e consequente registro pelo Tribunal de Contas, nos termos do art. 71, inciso III, da Constituição Federal, momento em que passa a correr o prazo decadencial. Não há, portanto, óbice para que o TCU determine a regularização do ato precário praticado pela Administração (...) . 
13. Com efeito, em casos semelhantes, o TCU tem recorrentemente entendido que decisões judiciais nos moldes daquela proferida no Mandado de Segurança 0003926-02.2010.4.05.8200/JF-PB não têm o condão de afastar sua prorrogativa constitucional de exigir das entidades jurisdicionadas o exato cumprimento da lei, pelos seguintes motivos: a) a União não foi parte do referido processo, inviabilizando que a referida decisão judicial seja oponível ao Tribunal de Contas da União; e b) a causa de pedir indicada na petição inicial é estranha aos fundamentos do acórdão que apreciou o ato de aposentadoria do servidor interessado (v. Acórdãos 7852/2014, 1711/2015, 1820/2015, 1878/2015, 2239/2015, 3611/2015, 4180/2015, 4316/2015, 4893/2015, 4894/2015, 4897/2015, 5785/2015, 7468/2015, 7578/2015, 7762/2015, todos da Primeira Câmara) .
Portanto, o comando da decisão proferida nos autos do MS 0003926-02.2010.4.05.8200 de fato impede a UFPB de rever o valor da vantagem incorporada, eis que, para a entidade, incide a decadência prevista no art. 54 da Lei 9.784/1999. Entretanto, a referida decisão não pode ser oposta a esta Corte de Contas, uma vez que a decadência referida não se aplica a esta Corte de Contas no desempenho da competência prevista no art. 71, inciso III, da CF/1988, consoante a jurisprudência do Supremo Tribunal Federal.
Ante o exposto, VOTO para que seja adotada a minuta de acórdão que ora trago ao exame deste Colegiado.
TCU, Sala das Sessões Ministro Luciano Brandão Alves de Souza, em 14 de maio de 2019.
Ministro VITAL DO RÊGO 
Relator